臺灣高等法院臺南分院刑事裁定　　　　　96年度交抗字第41號
抗　告　人
即受處分人　甲○○
上列抗告人因違反道路交通管理處罰條例案件，不服臺灣雲林地
方法院交通法庭中華民國九十六年一月十二日裁定（九十五年度
交聲字第一六六號），提起抗告，本院裁定如下：
    主  文
抗告駁回。
    理  由
一、本件抗告人提起抗告，未據提出抗告理由，據其於原法院提
    出之異議意旨略以：原處分機關以抗告人甲○○於民國九十
    一年五月二十三日，有駕駛車牌號碼SK－1446號之自用小客
    車，在臺中市○○路、惠中路口違規，然事發至今已逾四年
    餘，如抗告人已經繳完罰款而收據因遺失不復存在，重複受
    罰怎能令人折服？且抗告人不一定是真正之駕駛人，因時日
    已久，到底借給何人使用，已不復記憶，本案竟要逾四年餘
    才通知裁決，又要誰來買單？為此提出異議等語。
二、按汽車駕駛人，行經有燈光號誌管制之交岔路口闖紅燈者，
    處新台幣（下同）一千八百元以上五千四百元以下罰鍰。又
    汽車駕駛人，有違反第五十三條之情形者，除依原條款處罰
    鍰外，並予記違規點數三點。道路交通管理處罰條例第五十
    三條第一項、第六十三條第一項第三款分別定有明文。又按
    行為後法律或自治條例有變更者，適用行政機關最初裁處時
    之法律或自治條例。但裁處前之法律或自治條例有利於受處
    罰者，適用最有利於受處罰者之規定，行政罰法第五條定有
    明文，係採從新從輕原則。查道路交通管理處罰條例於九十
    四年十二月二十八日修正，並於抗告人違規行為後，原處分
    機關最初裁處前之九十五年七月一日施行，其中修正前、修
    正後之道路交通管理處罰條例第五十三條第一項、第六十三
    條第一項第三款規定均為：「汽車駕駛人，行經有燈光號誌
    管制之交岔路口闖紅燈者，處新臺幣一千八百元以上，五千
    四百元以下罰鍰。」、「汽車駕駛人有左列各款所列條款之
    一者，除依原條款處罰鍰外，並予記點：三、有第五十三條
    情形之一者，各記違規點數三點。」，並無變更，而均無新
    舊法比較問題，應逕依修正後道路交通管理處罰條例第五十
    三條第一項、第六十三條第一項第三款規定，合先敘明。
三、原裁定意旨則以：
  (一)按行政罰法於九十四年一月十四日經立法院三讀通過，並經
    總統於同年二月五日公布後，已於九十五年二月五日生效施
    行，此有同法第四十六條：「本法自公布後一年施行。」所
    定特別生效日足參。觀諸該法規範內容，有涉及實體部份如
    同法第十五條、第十六條、第十八條第二項、第二十條及第
    二十二條等，或涉及行政罰責任，或為處罰之擴張等規定；
    亦有涉及程序事項如同法第二十七條第一項有關裁處權時效
    、及同法第四十五條第二項、第二十七條第二項有關裁處權
    時效起算時點規定；按程序事項基於「程序從新原則」，只
    要符合行政罰法規範對象之裁罰，即有適用，與實體法有從
    新從輕區別不同。查本件有關三年時效裁處權起算時點，屬
    程序事項爭議，宜依程序從新原則適用之，原無同法第五條
    有關實體上從新從輕原則之適用，先予敘明。
  (二)次查本件裁罰，係就行為人違反道路交通管理處罰條例所規
    定之命令或限制行為之行政法上義務，而處以罰鍰之裁罰，
    當屬行政罰法第一條、及第二條第一、二、四款規範對象，
    且依行政罰法第四十五條第一項規定「本法施行前違反行政
    法上義務之行為應受處罰而未經裁處，於本法施行後裁處者
    ，除第十五條、第十六條、第十八條第二項、第二十條及第
    二十二條規定外，均適用之。」等語，該法亦已明文溯及既
    往適用規定，故本件裁罰自有行政罰法前述條文以外之適用
    甚明。是依同法第二十七條第一項規定「行政罰之裁處權，
    因三年期間之經過而消滅。」等語，足見本件裁處權有三年
    期間之限制，又該時效期間起算時點，雖同法第二十七條第
    二項及第四十五條第二項均有規定，惟同法第二十七條第二
    項未設有任何條件限制，屬一般規定，而同法第四十五條第
    二項，則明文僅限於就行政罰法生效前行為，於行政罰法生
    效後裁處之適用，屬特別規定，自應優先適用，從而本件裁
    罰有關裁處權時效起算時點，應適用同法第四十五條第二項
    規定無訛。
  (三)又按行政罰之裁處權，因三年期間之經過而消滅。前項期間
    ，自違反行政法上義務之行為終了時起算。但行為之結果發
    生在後者，自該結果發生時起算，行政罰法第二十七條第一
    項、第二項定有明文。惟行政罰法第四十五條第一項、第二
    項亦規定：「本法施行前違反行政法上義務之行為應受處罰
    而未經裁處，於本法施行後裁處者，除第十五條、第十六條
    、第十八條第二項、第二十條及第二十二條規定外，均適用
    之。前項行政罰之裁處權時效，自本法施行之日起算」。其
    立法理由第三點更揭示：「本法施行前違反行政法上義務之
    行為應受處罰而未經裁處者，於本法施行後裁處時，其裁處
    權時效，除非個別行政法律另有規定，依其規定外，均自本
    法施行之日起算。至於有關時效期間之規定，自仍適用本法
    」。此外，參以九十四年八月八日行政院院台規字第094002
    0908號函訂定發布之行政機關因應行政罰法施行應注意之法
    制事項第十點規定：「本法施行後，第二十七條第一項所定
    行政罰之裁處權因三年期間而消滅；本法施行前，違反行政
    法上義務之行為應受處罰而未經裁處，於本法施行後裁處者
    ，上開第二十七條第一項所定裁處權時效之計算，應注意依
    本法第四十五條第二項規定辦理」。查道路交通管理處罰條
    例就裁處權時效並無特別規定，是以有關道路交通管理處罰
    條例案件之裁處權時效，悉依行政罰法第四十五條第二項之
    規定辦理，查行政罰法業已於九十五年二月五日生效施行。
    而本件處分機關並未在行政罰法施行前作成裁處，符合行政
    罰法第四十五條第一項規定所指「本法施行前違反行政法上
    義務之行為應受處罰而未經裁處，於本法施行後裁處者」，
    自應適用同法第四十五條第二項規定，裁處權時效，自本法
    施行之日（即九十五年二月五日）起算。
  (四)再查本件違規行為發生時間為九十一年五月二十三日上午九
    時三十一分許，該違規行為係在行政罰法施行前，且非行政
    罰法第十五條、第十六條、第十八條第二項、第二十條及第
    二十二條之違反行政法上義務之行為，而原處分機關裁罰時
    間係於九十五年九月十四日（參附卷交通部公路總部嘉義區
    監理所雲林監理站雲監裁字第裁72－G00000000號裁決書）
    即行政罰法施行後，自有同法第四十五條第二項之適用，且
    其裁處權時效，自該法施行之日（即九十五年二月五日）起
    算，是本件尚未罹於時效。抗告人雖辯稱：本件事發至今已
    逾四年云云，惟依前揭規定，原處分機關仍得予以裁處。
  (五)抗告人所有之車牌號碼SK－1446號之自用小客車，於九十一
    年五月二十三日上午九時三十一分許，在臺中市○○路、惠
    中路口，有行經有燈光號誌管制之交岔路口闖紅燈之違規事
    實，且尚未繳清結案乙節，有臺中市警察局舉發違反道路交
    通管理事件通知單一紙、原處分機關九十五年十一月二十八
    日嘉監雲字第0950105253號函暨其所附之違規車輛查詢報表
    、臺中市警察局九十五年十一月三十日中市警交字第095010
    8329號函暨其所附之採證照片二張在卷可稽。足認抗告人所
    有之上開車輛有前揭違規事實應係屬實。
  (六)抗告人雖復辯稱：抗告人不一定是真正之駕駛人，因時日已
    久，到底借給何人使用，已不復記憶云云，然上開車輛既係
    抗告人所有，縱當日駕駛人非抗告人，而本件係逕行舉發之
    案件，依違反道路交通管理事件統一裁罰基準及處理細則第
    三十六條之規定：受舉發違反道路交通管理事件之被通知人
    ，認為受舉發之違規行為應歸責他人者，應於通知單記載之
    應到案日期前，檢附相關證據及足資辨識、通知應歸責人之
    證明文件，向處罰機關告知應歸責人，處罰機關應即另行通
    知應歸責人到案依法處理。逾期未依規定辦理者，仍依本條
    例各該違反條款規定處罰之。汽車所有人即抗告人甲○○既
    未依通知單之應到案日期到案，並告知違規駕駛人姓名、身
    分證統一編號及住址，處罰機關對逾期到案之汽車所有人，
    自得予以處罰。是抗告人所辯，並無理由。
  (七)本件抗告人所有之上開車輛既有闖紅燈違規之事實，原處分
    機關援引上開處罰規定及違反道路交通管理事件統一裁罰基
    準表之規定，即應裁處抗告人罰鍰五千四百元，並記違規點
    三點。抗告人以前詞為由具狀聲明異議，固無理由，然原裁
    決處分既漏未記抗告人違規點數三點亦有未當，爰撤銷原處
    分，並為處抗告人罰鍰五千四百元，並記違規點數三點之裁
    定。
四、本院經核，原裁定認抗告人之異議無理由，然原裁決處分漏
    未記抗告人違規點數三點亦有未當，而為撤銷原處分，處抗
    告人罰鍰五千四百元，並記違規點數三點之裁定，其認事用
    法，均無違誤。抗告人提起抗告，為無理由，應予駁回。
五、據上論結，應依道路交通案件處理辦法第二十六條，刑事訴
    訟法第四百十二條，裁定如主文。
中　　華　　民　　國　　96　　年　　3 　　月　　15　　日
                  刑事第六庭    審判長法　官  蔡崇義
                                      法　官  曾文欣
                                      法　官  杭起鶴
以上正本證明與原本無異。
不得再抗告。
　　　　　　　　　　　　　　　　　　　書記官  魏安里
中　　華　　民　　國　　96　　年　　3 　　月　　15　　日
